【裁判字號】    97,上訴,1457
【裁判日期】    971015
【裁判案由】    毒品危害防制條例
【裁判全文】
臺灣高等法院臺中分院刑事判決        97年度上訴字第1457號
上  訴  人  臺灣臺中地方法院檢察署檢察官
上  訴  人
即  被  告  丙○○
                    （現另案於臺灣臺中監獄執行中）
選任辯護人  廖志祥律師
上列上訴人因被告毒品危害防制條例案件，不服臺灣臺中地方法
院96年度訴字第2942號中華民國 97年5月13日第一審判決（起訴
案號：臺灣臺中地方法院檢察署 96年度偵字第16098號），提起
上訴，本院判決如下：
    主  文
原判決撤銷。
丙○○販賣第一級毒品，處有期徒刑拾伍年貳月，扣案如附表編
號1所示之物沒收銷燬之，扣案如附表編號1之空包裝袋及附表編
號 2所示之物均沒收，販賣毒品海洛因所得新臺幣壹仟元沒收，
如全部或一部不能沒收時，以其財產抵償之。又販賣第一級毒品
，處有期徒刑拾伍年肆月，扣案如附表編號 1所示之物沒收銷燬
之，扣案如附表編號1之空包裝袋及附表編號2所示之物均沒收，
販賣毒品海洛因所得新臺幣壹萬元沒收，如全部或一部不能沒收
時，以其財產抵償之。應執行有期徒刑拾柒年，扣案如附表編號
1所示之物沒收銷燬之，扣案如附表編號1之空包裝袋及附表編號
2 所示之物均沒收，販賣毒品海洛因所得新臺幣壹萬壹仟元沒收
，如全部或一部不能沒收時，以其財產抵償之。
    犯罪事實
一、丙○○（綽號「三哥」）前於民國86年間，因懲治盜匪條例
    案件，經本院以87年度上訴字第2740號判決有期徒刑7年4月
    確定，復因偽造文書、贓物案件，經臺灣臺中地方法院以86
    年度易字第6033號判決應執行有期徒刑 7月確定，又因恐嚇
    取財、寄藏彈藥等罪，經臺灣臺中地方法院以88年度易緝字
    第 682號判決應執行有期徒刑1年2月確定，嗣上開案件定應
    執行有期徒刑8年11月確定，於95年9月22日縮短刑期假釋出
    監（本案未構成累犯）。詎丙○○於假釋付保護管束期間內
    ，明知海洛因係毒品危害防制條例第 2條第2項第1款所列管
    之第1級毒品，竟意圖營利，基於販賣第1級毒品海洛因之犯
    意，於 96年4月12日15時許，於臺中市○○路與西屯路口之
    龍園電子遊藝場，向真實姓名年籍不祥、綽號「阿呆」之成
    年男子，以新臺幣（下同） 450,000元、42,000元之代價分
    別販入海洛因110公克、甲基安非他命 21公克；丙○○購入
    上開毒品後，將毒品藏放於其臺中市○○路○段11巷24之1號
    2樓之住處，於96年6月20日17時許，乙○○以不詳電話號碼
    ，撥打丙○○所有之0000000000號行動電話聯絡，約在臺中
    市○○路○段11巷39號附近交易海洛因，丙○○即以1,000元
    之代價，販賣第一級毒品海洛因 1包（重量不詳）予乙○○
    。另於 96年6月22日23時30分許，乙○○以0000000000號行
    動電話撥打丙○○所有之0000000000號行動電話聯絡交易海
    洛因，丙○○在其臺中市○○區○○路3段11巷24-1號2樓住
    處，以 10,000元之代價販賣第一級毒品海洛因1包予乙○○
    （該包海洛因重量不詳，嗣乙○○自行在上址將海洛因添加
    葡萄糖後，再分裝成 3包，經鑑驗合計淨重2.57公克）。嗣
    經警於96年6月22日23時45分許，在臺中市○○路○段11巷39
    號前查獲乙○○，並扣得上開海洛因 3包（扣於乙○○施用
    毒品案件中）。另經警持搜索票於96年6月23日凌晨2時45分
    許，前往丙○○上開住處搜索時，當場查獲第一級毒品海洛
    因6包、第二級毒甲基品安非他命2包、丙○○所有供與乙○
    ○聯絡販賣海洛因用之門號0000000000號NOKIA行動電話1支
    （即附表編號 2所示），以及在丙○○向殷式惠借用之車號
    0171-GW 自小客車上查獲第一級毒品海洛因1包（以上7包海
    洛因合計淨重 88.52公克、空包裝總重3.88公克，純質淨重
    29.89公克，即附表編號 1所示）、第二級毒品安非他命3包
    （以上5包安非他命驗前總毛重11.64公克、包裝塑膠袋總重
    約2.81公克，經隨機抽驗，具甲基安非他命成份，甲基安非
    他命部分另由臺灣臺中地方法院檢察署檢察官依施用第二級
    毒品罪偵查），又於96年6月23日5時10分許，在臺中市○○
    區○○路3段11巷24-1號門外查獲丙○○，因而查悉上情。
二、案經臺中市警察局第六分局報請臺灣臺中地方法院檢察署檢
    察官偵查起訴。
    理    由
一、證據能力部分：
  (一)按被告以外之人於偵查中向檢察官所為陳述，除顯有不可信
    之情況者外，得為證據，同法第 159條之1第2項定有明文。
    偵查中對被告以外之人所為之偵查筆錄，性質上係屬傳聞證
    據。惟現階段刑事訴訟法規定檢察官代表國家偵查犯罪、實
    施公訴，依法其有訊問被告、證人及鑑定人之權，證人、鑑
    定人且須具結，而實務運作時，檢察官偵查中向被告以外之
    人所取得之陳述，原則上均能遵守法律規定，不致違法取供
    ，其可信度極高，職是，被告以外之人前於偵查中已具結而
    為證述，除反對該項供述得具有證據能力之一方，已釋明「
    顯有不可信之情況」之理由外，不宜遽指該證人於偵查中之
    陳述不具證據能力。本件證人乙○○於檢察官偵查中供後具
    結所為之陳述，其未曾提及檢察官有不法取供之情形，被告
    或辯護人亦未釋明上開供述有顯不可信之情況，依上說明，
    其於偵查中之證言自具有證據能力。
  (二)又按被告以外之人於檢察事務官、司法警察官或司法警察調
    查中所為之陳述，與審判中不符時，其先前之陳述具有較可
    信之特別情況，且為證明犯罪事實存否所必要者，得為證據
    ，刑事訴訟法第159條之2定有明文。所謂「前後陳述不符」
    之要件，應就前後階段之陳述進行整體判斷，以決定其間是
    否具有實質性差異，惟無須針對全部陳述作比較，陳述之一
    部分有不符，亦屬之。而所謂「較可信之特別情況」之情形
    ，亦應就前後陳述時之各種外部情況進行比較，以資決定何
    者外部情況具有可信性。若陳述係在特別可信之情況下所為
    ，則虛偽陳述之危險性即不高，雖係審判外陳述，或未經被
    告反對詰問，仍得承認其有證據能力。本件證人乙○○於警
    詢中及法院審理時之供述有前後陳述不符之情形，本院審酌
    其於警詢中之證述距案發日較近，當時記憶自較深刻，可立
    即反應所知，不致因時隔日久而遺忘案情；且較無來自被告
    或其他成員同庭在場之壓力而出於虛偽不實之指證，或事後
    串謀而故為迴護被告之機會，揆諸上開說明，其於警詢中所
    為之陳述，客觀上應具有較可信之特別情況，且亦為證明犯
    罪事實存否所必要，依上揭規定，其於警詢中之證言具有證
    據能力。
  (三)再按除急迫情況並經記明筆錄者外，訊問被告時應全程連續
    錄音，必要時並應全程連續錄影，刑事訴訟法第100條之2準
    用同法第 100條之1第1項定有明文。所謂未全程連續錄音，
    其情形包含自公權力拘束（如逮捕、拘提等）之時起即未錄
    音；筆錄記載之詢問時間較長，而實際錄音之時間較短；錄
    音內容含混雜亂而難聽辨；筆錄部分內容因操作失當而遭消
    音或覆蓋，及錄音內容中間或部分有暫停錄音等各情形在內
    。考其立法目的，在於建立詢問筆錄之公信力，旨在輔助筆
    錄之不足，並擔保詢間程序之合法正當，亦即在擔保被告對
    於詢問之陳述，係出於自由意思及筆錄所載內容與其陳述相
    符，如被告之陳述係基於自由意思而非出於不正之方法，且
    其陳述與事實相符，縱令對之詢問時未經全程錄音，或事後
    無法提出錄音帶以供法院勘驗比對，致公務員實施詢問程序
    不無瑕疵，惟仍難謂其供述之筆錄，絕對不具證據能力（最
    高法院93年度台上字第1721號、93年度台上字第4525號判決
    意旨參考）。本件經勘驗證人乙○○ 96年6月23日偵訊光碟
    結果，固發現光碟有毀損而無法讀取檔案之情形（見本院卷
    第68頁勘驗結果），惟證人乙○○於本院已結證稱：伊於96
    年6月23 日偵查時確有說係向綽號三哥之被告購買海洛因等
    語（見本院卷第82頁），足認上開筆錄內容係出於自由意思
    所為之陳述，且與事實相符，縱因光碟毀損而無法讀取，仍
    非無證據能力。被告之辯護人主張光碟毀損無法讀取，係屬
    筆錄內所載之陳述與錄音內容不符，不得作為證據乙節，顯
    有誤會，併此敘明。
二、訊據被告丙○○於本院審理時固坦承其綽號為「三哥」，於
    96年4月12日向綽號「阿呆」之成年男子，以450,000元、42
    ,000 元之代價分別購買海洛因110公克、甲基安非他命21公
    克等情，惟矢口否認有為上揭販賣第 1級毒品海洛因之犯行
    ，辯稱：扣案之海洛因及甲基安非他命均係供伊自己施用，
    伊以滲入香煙點燃方式施用海洛因，生體可用率相較於靜脈
    注射者而言為百分之10至15，扣案純質淨重 29.89公克之海
    洛因，以最大使用劑量0.2公克施用，僅需 15日即用完，又
    海洛因解潮時，於吸食上並不會有影響。乙○○證述向伊購
    買之1.1、1.0、1.1公克計3.2公克之海洛因，係經過電子磅
    秤所秤的結果，與伊被查獲之海洛因純度不相同，且本案搜
    索伊之住處及汽車，並未發現電子磅秤，伊經查獲的海洛因
    及甲基安非他命亦未有明確詳細的分裝，而乙○○當日晚上
    11時45分許被查獲，伊懷疑乙○○認為伊報警，故陷害伊，
    伊曾於警詢時問乙○○為何稱伊販賣毒品，其表示因當天晚
    上有施用 FM2致精神恍惚，況乙○○曾表示其係向綽號阿成
    之人購買毒品，另伊不了解人何以驗尿報告未有海洛因陽性
    反應，可能是該期間回去觀護人處報到，僅施用幾口就未再
    施用等詞。經查：
  (一)證人乙○○於96年6月22日23時45分，在臺中市○○路○段11
    巷39號前經警查獲，並扣得海洛因3包（經鑑驗合計淨重2.5
    7公克），業經調閱臺灣臺中地方法院 96年度訴字第2579號
    被告乙○○施用毒品案件全部卷宗查明屬實，且有該案宣示
    判決筆錄 1份在卷可稽（附於本院卷），而證人乙○○於查
    獲後在96年6月23日警詢時即明確指稱；伊於96年6月20日17
    時許，向綽號「三哥」之被告，以1,000元購買海洛因1包，
    另於 96年6月22日23時30分許，伊用0000000000號電話打被
    告之 0000000000號電話聯絡，在被告臺中市○○區○○路3
    段11巷 24-1號2樓住處，以10,000元向被告購買查扣之海洛
    因等語無訛（見警卷第 15至16頁），證人乙○○於96年6月
    23 日在檢察官訊問時再次供後具結證稱：第一次於96年6月
    20日在臺中市○○路○段11巷39號前查獲那邊，向被告買1,0
    00元海洛因，第二次是在被查獲當天晚上11點多，在文心路
    現場跟被告買，這次跟他買 10,000元，10,000元只有1小包
    ，被查獲的 3包是伊自己在樓上跟他買時加糖進去的，下樓
    就被抓了，是伊拜託「三哥」賣給伊，伊確實跟「三哥」買
    2次海洛因，「三哥」就是被告等語屬實（見偵卷第9頁）。
    復參酌證人乙○○確曾以門號0000000000號之行動電話，於
    96年6月22日23時0分及23時24分，與被告之門號0000000000
    號行動電話聯繫，基地台位置即在被告住處附近之臺中市○
    ○路 174號竹軒複合式餐飲，此有被告所有上揭行動電話雙
    向通聯紀錄查詢資料1份在卷可稽（見偵卷第 21頁反面）。
    又96年6月20日雖無0000000000號行動電話與被告000000000
    0 號行動電話之通聯紀錄，惟證人乙○○於原審審理時供稱
    ：伊去找被告之前都會打電話，不一定用手機聯絡，也有用
    其他電話聯絡過被告等語（見原審卷第83頁），其於本院審
    理時則陳稱：伊購買毒品時有使用過2、3支電話聯絡等語（
    見本院卷第 82頁反面、第83頁），再觀以96年6月20日16時
    55分許至同日17時30分許，被告使用之0000000000號行動電
    話通聯紀錄基地台位置亦同在被告住處附近之臺中市○○路
    174 號竹軒複合式餐飲（見偵卷第21頁），與證人乙○○供
    稱其於 96年6月20日17時許，以電話聯絡後，在臺中市○○
    路 ○段11巷39號前，向被告購買海洛因之情相吻合，堪認證
    人乙○○確於 96年6月20日17時許，以不詳電話號碼，撥打
    被告所有之0000000000號行動電話聯絡，約在臺中市○○路
    ○段11巷 39號附近交易海洛因屬實。因此，證人乙○○於警
    偵訊證稱 2次向被告購買海洛因之情，應與事證相符而堪採
    信。
  (二)證人乙○○雖於原審及本院審理時改稱： 96年6月22日晚間
    11時30分許，伊從被告家中出來被警察查獲時，有聽到警方
    以無線電談到被告當時跑走，故伊懷疑是被告報警，始指證
    被告販賣海洛因予伊，且警方表示要伊配合一點，始能早些
    送伊至地檢署，伊之前以 1,000元及10,000元價格是向「阿
    成」購入海洛因，並非向被告購買，但後來被告也被抓，故
    伊認為不是被告報警，就改稱係向「阿成」購買，嗣因害怕
    檢察官不讓伊交保，故復稱係向被告購買海洛因，伊在檢察
    官偵訊時所證述之內容係屬虛偽云云（見原審卷第77頁反面
    至第83頁反面、本院卷第78頁反面至第83頁）。惟查被告係
    於96年6月 23日5時10分許，在臺中市○○區○○路3段11巷
    24-1號門外為警查獲，證人乙○○於96年6月23日6時34分至
    同日 6時50分製作警詢筆錄時已查獲被告，並經警帶回警局
    供證人乙○○指認，證人乙○○仍明確指稱向被告購買海洛
    因2次之情，此有被告及證人乙○○之警詢筆錄在卷可憑（
    見警卷第 2頁、第15至16頁），因此證人乙○○改謂：後來
    被告也被抓，故伊認為不是被告報警，而改稱係向「阿成」
    購買云云，顯不實在。又證人乙○○時既稱其被警方帶到車
    上，聽到警方以無線對講機說被告跑掉之情（見原審卷第78
    頁），則證人乙○○既已知悉被告逃逸之事，倘證人乙○○
    果因被告報警而查獲（被告即擔任俗稱之線民），則被告何
    以須跑離現場，警員又何須通知被告逃離之事？顯見證人乙
    ○○證稱其因懷疑被告報警而遭查獲，因而指證被告販賣海
    洛因之詞，並不合常理，且證人乙○○對於其被查獲之海洛
    因 3包究係向何人購買一事，其在原審審理時先證稱「伊忘
    記被查獲之海洛因向何人購買，應該是向他人購買，伊不知
    道他的名字，他的綽號是『阿龍』」之詞，嗣經被告之選任
    辯護人告以其在 96年6月23日檢察官偵訊時先係表示向「阿
    成」之人購買，後改稱向「三哥」購買之情，而詢問證人乙
    ○○究向何人購買海洛因時，即復證稱：「伊是向阿成購買
    」云云（見原審卷第78頁），顯見證人乙○○之證言係欲迴
    避向被告購買海洛因而陳述賣方對象為何人已屬前後不一致
    ，故其證述係向綽號「阿成」或係綽號「阿龍」之人購買海
    洛因等詞，均非可信。因此證人乙○○在原審及本院審理時
    所為前開證言，應屬事後迴護被告之詞，委不足採。
  (三)又證人黃勇龍於原審審理時雖到庭證稱： 96年6月22日當天
    伊與被告至苗栗向被告友人收回原先之借錢，但未找到該人
    ，約晚間11時許，伊與被告在其住處聊天，乙○○抵達被告
    住處向被告借錢，被告未借給他，他不高興即離去，嗣約12
    時30分近 1時許，被告邀伊至青海路海產店吃東西，期間伊
    均在被告住處客廳內，被告與乙○○在客廳談話內容，伊大
    約都有聽到，伊並未聽到乙○○帶海洛因前來且詢問被告是
    否要一起施用之事等詞（見原審卷第84至87頁），但核其證
    述內容關於乙○○至被告住處之目的為借錢等情，除與證人
    乙○○在原審審理時證稱：伊被查獲當日有打電話給被告，
    但被告未接聽，故伊直接至被告家中，在被告家中聊天約10
    餘分鐘，期間被告僅去換衣服一下子，現場有伊、被告及被
    告之友人 2人，伊有攜帶海洛因在身上以便隨時毒癮發作時
    施用，當時伊有向被告表示是否一起施用海洛因，但被告表
    示其僅施用安非他命，故伊未將海洛因拿出來之詞（見原審
    卷第80頁）不相一致，亦與被告在原審審理時所陳述：當天
    即96年 6月22日伊與黃勇龍及綽號小蜜蜂的人一起去清水或
    大甲找黃勇龍的朋友聊天，另一地方靠近頭份係伊的朋友，
    當天乙○○說其沒有地方去，故到伊家中坐一坐，伊表示可
    以，乙○○前來並非向伊借款（見原審卷第87反面至88頁）
    之詞亦屬相左，故證人黃勇龍上開證述乙○○於 96年6月22
    日晚間11時許至被告住處向被告借錢等節，已難逕採認為真
    實，是其前揭證詞，即無採信而為被告有利認定之餘地，併
    此敘明。
  (四)根據英國藥學協會所編之「Clarke's Isolation and  Iden
    tification of Drugs 」一書所載，海洛因之人體一般使用
    量為每4小時施用5至10毫克，即每日約30至60毫克，最低致
    死劑量為200毫克；另依Randall C. Baselt, Robert H.Cra
    vey所著之 Disposition of Toxic Drugs and Chemicalsin
    Man 4th,  Chemical Toxicology Institute, FosterCity,
    California,1995 」之記載，街道販賣者之海洛因平均純度
    為百分之2至百分之6之間，每個包裝劑量所含海洛因約從 3
    至 6毫克不等，海洛因經常以鹽酸鹽之型態施以「靜脈注射
    、皮下注射或鼻吸之方法使用」，一次服用該劑量即有致死
    之可能，在此文獻中同提到海洛因濫用者之使用劑量一般為
    幾毫克至幾十毫克之間，但根據Bolelli et al.等之研究，
    有海洛因成癮者靜脈注射海洛因一次劑量為 150至而於血漿
    中偵測出高濃度之嗎啡（0.3MG／L）。又海洛因之使用量隨
    施用者之成癮性而產生耐藥性，其程度依個人體質、施用頻
    率、接觸時間長短、身體狀況及生活習性等因素有所不同，
    可使最低致死劑量增至數倍或10倍以上；再者，臺灣地區屬
    於海島型氣侯，天氣較為潮濕，根據TheMerck Index（Publ
    ished by MERCK & CO.,INC.RAHWAY,N.J.,U.S.A 1989 ）第
    486頁之記載：「海洛因若以鹽酸鹽及1分子水的型態存在，
    可溶於兩份的水及11份的乙醇中。海洛因一般為白色結晶性
    粉末，保存條件受到溫度、光線、溼度等環境下越容易受潮
    ，若要避免海洛因降解及受潮，保存條件通常溼度在百分之
    40至百分之60之範圍內（即較乾燥之環境下），如此可以減
    少海洛因降解之速率....... 」等語，此均有行政院衛生署
    管制藥品管理局 95年1月16日管檢字第0950000319號函、法
    務部法醫研究所95年1月17日法醫毒字第0950000 097號函、
    中央警察大學95年1月27日校鑑科字第09500001 25號等函文
    明示上旨（最高法院95年度台上字第6834號、臺灣高等法院
    95年度上重訴字第34號判決可資參酌）。
  (五)本件被告於原審審理時固供稱：伊最近一次施用毒品，係在
    被查獲時即 96年6月23日凌晨之前一天傍晚時之詞（見原審
    卷第61至62頁），以及其於檢察官偵訊時陳稱：一天施用海
    洛因2、3次，因伊須至觀護人那邊報到，吸食的次數不能太
    多等詞（見偵卷第53頁），惟證人乙○○在原審及本院審理
    中證述：被告當晚係告訴伊其僅施用安非他命，故不施用海
    洛因，且伊在被告家中僅看到安非他命的過濾器等語（見原
    審卷第80頁、本院卷第83頁），另被告於檢察官偵訊時亦供
    承：因乙○○本身施用海洛因，所以他那天帶海洛因來找伊
    ，伊於 6月22日去觀護人那邊報到，就跟他說這陣子沒有施
    用，他就回去了等語（見偵卷第52頁），並經原審蒞庭檢察
    官庭呈被告被查獲當時採尿之尿液檢驗報告書，其檢驗結果
    「安非他命」、「甲基安非他命」部分固呈陽性反應，但「
    可待因」及「嗎啡」部分則呈陰性反應，有該報告書 1份在
    卷可查（見原審卷第93頁），準此，應認為被告縱有施用海
    洛因之事實，其施用之次數及用量均非多次及鉅大，故依本
    件被告被查獲純質淨重 29.89公克之海洛因，如純粹供己施
    用，先不考量被告是否施用未經稀釋之海洛因，亦不斟酌被
    告每日實際得負荷之劑量，暫且以英國藥學協會所著每日之
    最大使用劑量（最低致死劑量）200毫克（即0.2公克）計算
    ，須150日始可施用完畢；況扣案之海洛因經鑑驗結果，7包
    均含第一級毒品海洛因成分，合計淨重 88.52公克（空包裝
    總重3.8 8公克），純度33.77%，純質淨重29.89公克，有法
    務部調查局 96年8月5日調科壹字第09623060320號鑑定書在
    卷可稽（見偵卷第56頁），其純度皆與上述一般施用者所販
    入之海洛因純度差距甚大，顯屬供販賣尚未稀釋分裝之高純
    度海洛因甚明；又雖海洛因在長溫下僅需以塑膠夾鏈袋密封
    ，惟若未密封完善，在長溫下即易潮解，而被告倘打算長期
    供己施用，何以未有周密之保存方法及藏匿之處所，而僅以
    普通之塑膠袋包裝上開毒品海洛因，亦與常情不符。雖被告
    辯稱：伊以滲入香煙點燃方式施用海洛因，依行政院衛生署
    管制藥品管理局97年7月14日0970006742號函文內容所示（
    見本院卷第63頁），可知煙吸方式生體可用率相較於靜脈注
    射者而言為百分之 10至15，依此計算，扣案純質淨重29.89
    公克之海洛因，以最大使用劑量 0.2公克施用，僅需15日即
    用完。且海洛因解潮時，於吸食上並不會有影響云云。惟查
    前述(四)之文獻係記載「街道販賣者之海洛因平均純度為百分
    之2至百分之6之間，每個包裝劑量所含海洛因約從3至6毫克
    不等，海洛因經常以鹽酸鹽之型態施以靜脈注射、皮下注射
    或鼻吸之方法使用，一次服用該劑量即有致死之可能」，並
    不區分係以注射或鼻吸之方法施用海洛因，且一般施用海洛
    因者當不會使用未經稀釋之高濃度之海洛因，而本案查獲被
    告所有之海洛因7包合計淨重為88.52公克，純度33.77%，純
    質淨重 29.89公克，若欲施用，通常會再予稀釋後再用，故
    總重量即不能單純以純質淨重來計算甚明。又海洛因吸水解
    潮後，仍含有相當高比例之有效成分，濫用者使用後，仍可
    能達到預期效果，固經行政院衛生署管制藥品管理局於97年
    7月14日以0970006742號函釋在卷（見本院卷第 63頁），然
    被告持有合計淨重 88.52公克之海洛因，數量非少，倘係供
    自己長期施用，理當注意避免海洛因降解及受潮，而其僅以
    普通之塑膠袋包裝上開毒品且任意置於屋內及車內，確與常
    情不符。綜上，應認被告所販入之上開扣案之海洛因已遠超
    過一般施用者之合理持有海洛因之數量，是其所辯述前揭扣
    案之海洛因均屬供己施用之詞，洵無足信。
  (六)又本件獲案當時雖未當場查獲電子秤或查獲之毒品海洛因有
    無分裝為小包，惟尚難據此推認被告無販賣之意圖，且被告
    有無販賣毒品海洛因，與有無查獲電子秤或查獲之毒品海洛
    因是否已分裝為小包，均無必然之關係，是被告此部分辯詞
    ，亦非可採。此外，本案尚有被告供販賣聯繫用之門號0000
    000000之NOKIA行動電話1支扣案可證，且被告於檢察官偵訊
    時供承該支行動電話為其所有（見偵卷第 4頁）無誤。再按
    我國查緝毒品海洛因之施用或販賣一向執法甚嚴，對於販賣
    海洛因尤科以重度刑責，又販賣海洛因既係違法行為，當非
    可公然為之，亦無公定價格，且容易分裝並增減份量，而每
    次買賣之價量，可能隨時依雙方關係深淺、資力、需求量及
    對行情之認知、來源是否充裕、查緝是否嚴謹、購買者被查
    獲時供述購買對象之可能風險之評估等情形，而異其標準，
    非可一概而論；販賣之利得，除價量俱臻明確外，委難察得
    實情，販賣之人從價差或量差中牟利之方式雖異，其意圖營
    利之販賣行為則同一。是以因海洛因量微價高，販賣者率有
    暴利可圖，茍非意圖販賣營利，一般人焉有可能甘冒重度刑
    責而販賣，況被告與證人乙○○於查獲前僅認識 1星期，此
    經證人乙○○於原審供述在卷（見原審卷第78頁反面），益
    認被告 2次販賣海洛因予證人乙○○應有營利賺取差價之意
    圖灼然甚明。本案事證明確，被告犯行應依法論科。
三、按海洛因係屬毒品危害防制條例第2條第2項第1款所指之第1
    級毒品。核被告所為，係犯毒品危害防制條例第4條第1項之
    販賣第1級毒品海洛因罪。被告販賣第1級毒品海洛因而持有
    第1級毒品海洛因之低度行為，為販賣第1級毒品海洛因之高
    度行為所吸收，不另論罪。復按數行為於同時同地或密切接
    近之時地實施，侵害同一之法益，各行為之獨立性極為薄弱
    ，依一般社會健全觀念，在時間差距上，難以強行分開，在
    刑法評價上，以視為數個舉動之接續施行，合為包括之一行
    為予以評價，較為合理，則屬接續犯，而為包括之一罪（最
    高法院86年台上字第3295號判例可資參照）。本件被告 2次
    販賣毒品海洛因之時間差距上，可以分開，在刑法評價上，
    各具獨立性， 2次行為皆可獨立成罪，顯非於同時同地或密
    切接近之時地實施犯罪之接續犯。又按所謂集合犯，係指依
    一般社會通念，特定犯罪行為具有反覆實施之特性，立法者
    於制定刑罰法律之初，亦已認知該種行為類型之反覆性，而
    有意藉由法條中客觀構成要件之行為要素，含括上開具有反
    覆實施特性之數個犯罪行為，仍僅接受一次刑法之評價為已
    足。而販賣毒品罪，不論行為人或為零星偶一為之，或不間
    斷為之，行為人於行為終了時，即已達其營利目的，自難認
    立法者於制定刑罰法律之初，已認知販賣毒品行為必屬具反
    覆性之犯罪，且有意藉由法條中客觀構成要件之行為要素，
    含括上開具有反覆實施特性之數個犯罪行為。況依94年2月2
    日總統令修正公布，並自95年7月1日施行之刑法，其修正既
    依據「刑罰公平原則」之考量，刪除有關連續犯之規定，並
    將含有連續犯性質之常業犯一併全數刪除（參見刑法修正草
    案總說明），則再以集合犯之概念評價多數販賣毒品之行為
    ，即有不當。因此，本件被告2次販賣第1級毒品罪之行為，
    當無論以接續犯或集合犯之餘地，此時則應回歸一般刑法上
    行為單、複數之認定，而予論罪科刑，較稱妥適。是本件被
    告所犯2次販賣第1級毒品罪，犯意各別，行為互殊，應分論
    併罰。再按刑法第59條規定：犯罪之情狀顯可憫恕，認科以
    最低度刑仍嫌過重者，得酌量減輕其刑。立法理由中指出：
    本條所謂「犯罪之情狀可憫恕」，自係指裁判者審酌刑法第
    57條各款所列事項以及其他一切與犯罪有關之情狀之結果，
    認其犯罪足堪憫恕者而言。查被告 2次所犯販賣第一級毒品
    部分犯行，法定刑為死刑、無期徒刑，惟其僅販賣乙○○ 1
    人，各次販賣金額各為 1,000元及10,000元，則本件各次犯
    行所生危害及被告所獲利益，與一般販毒者動輒販賣上百、
    上千公克之中、大盤商相比，惡性顯然較輕，倘不問被告販
    賣毒品之數量及獲利，一律處以法定刑最低本刑無期徒刑，
    無異鼓勵販毒之人，從事大量毒品之販賣，顯非毒品危害防
    制條例遏止毒品氾濫之立法本旨。從而，本院認被告所犯2
    罪之情狀在客觀上足以引起一般同情，即予宣告法定最低刑
    度無期徒刑，猶嫌過重且失之苛酷，爰分別依刑法第59條規
    定，酌量減輕其刑。
四、原審認被告罪證明確，予以論罪科刑，固非無見，惟查：(一)
    被告於96年6月20日17時許，在臺中市○○路○段11巷39號附
    近，販賣第一級毒品海洛因 1包予乙○○，業經論述如前，
    原審認該部分罪嫌不足而為無罪之諭知，尚有未洽。(二)被告
    於96年6月22日23時30分許，在其臺中市○○區○○路3段11
    巷24-1號2樓住處，以 10,000元之代價販賣第一級毒品海洛
    因 1包予乙○○，嗣乙○○自行在上址將海洛因添加葡萄糖
    後，再分裝成 3包等情，業經證人乙○○於偵查時具結證稱
    屬實，原審判決認被告於上開時地販賣海洛因 3包予乙○○
    ，容有未合。(三)原審判決未就乙○○於 96年6月22日23時45
    分許，在臺中市○○路 ○段11巷39號前經警查獲，並扣得上
    開海洛因3包之事實，及被告於 96年6月23日5時10分許，在
    臺中市○○區○○路3段11巷 24-1號門外為警查獲之情，予
    以認定及說明，亦有未當。且警員係於96年6月23日凌晨2時
    45分許，前往被告上開住處搜索查獲海洛因等物，原審判決
    事實欄載為 96年6月22日23時45分許前往被告住處搜索，尚
    有錯誤。被告上訴意旨否認販賣海洛因犯行，並無理由，檢
    察官上訴意旨認被告於96年6月20日 17時許，在臺中市○○
    路○段11巷39號附近，販賣第一級毒品海洛因1包予乙○○部
    分，應為有罪之認定，指摘原判決不當，為有理由，原判決
    既有上開可議之處，自應由本院撤銷改判。爰審酌被告素行
    不佳，有臺灣高等法院被告全國前案紀錄表可稽，其正值壯
    年，為圖謀個人私利，無視毒品對於健康之戕害及國家對於
    杜絕毒品犯罪之禁令，販賣2次第1級毒品海洛因予乙○○，
    各為 1,000元及10,000元，危害國民身體健康及社會治安，
    並造成毒品之泛濫，且犯後猶飾詞圖卸，毫無悔意，惟念及
    被告販賣對象僅1人，次數僅2次，販賣金額非鉅，情節尚非
    重大等一切情狀，認起訴書對被告求處有期徒刑20年尚嫌過
    重，而就其販賣第1級毒品罪，分別量處如主文第2項所示之
    刑，並定其應執行之刑。
五、末按毒品危害防制條例第 19條第1項關於沒收之規定，係採
    義務沒收主義。故凡犯同條例第4條至第9條、第12條、第13
    條或第14條第1項、第2項之罪者，其供犯罪所用之物或因犯
    罪所得之財物，且屬犯人所有者，即應依該規定沒收，法院
    無審酌之餘地（最高法院93年度臺上字第1360號、第1365號
    判決意旨可資參照），本件扣案如附表編號 1所示之海洛因
    （不含包裝袋），為第一級毒品，業經鑑驗明確，不問屬於
    犯人與否，應依毒品危害防制條例第 18條第1項前段規定，
    宣告沒收並銷燬之；如附表編號 1之海洛因空包裝袋，為毒
    品之外包裝，有防止毒品海洛因裸露、逸出之功用，為販賣
    毒品所用之物，如附表編號2所示之行動電話1支，係供被告
    犯本件聯絡證人乙○○販賣毒品犯罪所用之物，且均為被告
    所有，應依毒品危害防制條例第 19條第1項規定，併予宣告
    沒收。另本件雖扣有 800,000元之現金，但被告否認為其販
    毒所得，且無積極證據足證係屬被告販賣海洛因所得或逕認
    被告販賣海洛因予乙○○所得之10,000元即在該800,000 元
    之內，故另就販賣海洛因予乙○○之所得 1,000元及10,000
    元，依毒品危害防制條例第 19條第1項規定，併予宣告沒收
    ，如全部或一部不能沒收時，以其財產抵償之。扣案之現金
    800,000元及監視器1台，被告均否認係供犯本件犯罪所得及
    所用之物，因查無其他積極證據足資證明為被告供本件販賣
    海洛因毒品犯罪所得及所用之物，且監視器亦非屬違禁物，
    故均不予諭知沒收，附此敘明。
據上論結，應依刑事訴訟法第369條第1項前段、第364條、第299
條第1項前段，毒品危害防制條例第4條第1項、第18條第1項前段
、第19條第1項，刑法第11條、第59條、第51條第5款，判決如主
文。
本案經檢察官甲○○到庭執行職務。
中    華    民    國    97    年    10    月    15    日
            刑事第八庭  審判長法  官  羅  得  村
                              法  官  劉  榮  服
                              法  官  張  靜  琪
上列正本證明與原本無異。
如不服本判決應於收受送達後十日內向本院提出上訴書狀，其未
敘述上訴之理由者並得於提起上訴後十日內向本院補提理由書（
須附繕本）。
                              書記官  陳  俞  豪
中    華    民    國    97    年    10    月    15    日
附錄論罪科刑法條毒品危害防制條例第4條
製造、運輸、販賣第一級毒品者，處死刑或無期徒刑；處無期徒
刑者，得併科新臺幣1千萬元以下罰金。
製造、運輸、販賣第二級毒品者，處無期徒刑或7年以上有期徒
刑，得併科新臺幣7百萬元以下罰金。
製造、運輸、販賣第三級毒品者，處5年以上有期徒刑，得併科
新臺幣5百萬元以下罰金。
製造、運輸、販賣第四級毒品者，處3年以上10年以下有期徒刑
，得併科新臺幣3百萬元以下罰金。
製造、運輸、販賣專供製造或施用毒品之器具者，處1年以上7年
以下有期徒刑，得併科新臺幣1百萬元以下罰金。
前五項之未遂犯罰之。
附表：
┌──┬─────┬─────┬───────────┐
│編號│ 物品名稱 │   數量   │   扣押物品清單編號   │
├──┼─────┼─────┼───────────┤
│ 1  │海洛因7包 │合計淨重88│臺中地檢署96年度毒保管│
│    │          │.52公克（ │字第120019993號編號1  │
│    │          │空包裝重3.│                      │
│    │          │88公克，純│                      │
│    │          │質淨重29.8│                      │
│    │          │9公克）   │                      │
├──┼─────┼─────┼───────────┤
│ 2  │門號092021│  1支     │臺中地檢署96年度保管字│
│    │6674之NOKI│          │第004176號編號3       │
│    │A行動電話 │          │                      │
│    │(含SIM 卡)│          │                      │
└──┴─────┴─────┴───────────┘


司法院資訊處製作；財團法人民間司法改革基金會備份。
